臺灣高等法院高雄分院刑事判決　　　　　九十年度交上易字第二八四號
　　上　訴　人
　　即　被　告　乙○○
　　選任辯護人　許文贊
右上訴人因業務過失傷害案件，不服臺灣澎湖地方法院八十九年度交易字第一八號中
華民國九十年十月九日第一判決（起訴案號：臺灣澎湖地方法院檢察署八十九年度偵
字第二一七號），提起上訴，本院判決如左：
      主      文
上訴駁回。
      事      實
一、乙○○考領有大客車駕駛執照，係澎湖縣消防局隊員，兼為消防車之駕駛，為從
    事駕駛業務之人。其於民國（下同）八十九年三月二十五日下午二時二十分許，
    駕駛車牌號碼ＢＩ─六三二號特種消防車沿澎湖縣馬公市○○路東向西方向行駛
    ，欲前往民福路加油站加油（並非執行救火勤務，亦未鳴警笛），途經新店路與
    同和路交岔口前，欲左轉進入同和路時，其本應注意汽車在同向二車道道路行駛
    ，欲左轉彎時，應在距交岔路口三十公尺前換入內側車道或左轉車道之規定，且
    依當時情形並無不能注意之情事，竟疏未注意上開規定，貿然由外側車道左轉進
    入同和路，適有未充分注意車前狀況之甲○○騎乘ＰＷＫ─七九二號重型機車由
    同向後方而來，甲○○見狀閃煞不及，而撞上該消防車之左方車身，致人車倒地
    ，甲○○並因而受有骨盆骨折、腹內出血等傷害。又乙○○於肇事後即託坐於消
    防車駕駛座右側之其友人許民和報警處理，接受裁判。
二、案經甲○○訴由澎湖縣政府警察局馬公分局報請臺灣澎湖地方法院檢察署檢察官
    偵查起訴。
      理      由
一、訊據上訴人即被告乙○○固不否認有於右揭時地因車禍致被害人甲○○受有傷害
    之事實，惟辯稱：當時伊當時係駕駛消防車在內側車道行駛，在新店路與同和路
    口，依規定由新店內側車道左轉民和路欲往民福路之加油站加油，因自信後面沒
    有來車而左轉，僅有輕微之疏失而已云云。然查被害人甲○○於警訊時已明確指
    訴被告乙○○當時係由外側車道直接左轉，而與被告各執一詞，檢察官乃依告訴
    人請求於偵查中，命被告駕駛消防車至現場重新行駛該路段數次，並核對車輛撞
    擊點、掉落物之相關位置，乃財團法人成大研究發展基金會依消防車尾端之煞車
    痕、轉彎半徑等情，研判被告原駕車路線係在內側車道抑或外側車道，結果均認
    以被告原行駛於慢車道即外側道左轉同和路，最接近現場之行進方向及撞擊位置
    ，有檢察官勘驗筆錄、財團法人成大研究發展基金會鑑定意見書附卷足稽（見偵
    查卷第六一頁、原審卷第六七頁），是被害人之陳述，核與實情相符，應堪信為
    真實；證人許民和雖證稱：消防車係由內側車道左轉云云，經檢察官訊問告訴人
    甲○○對證人許民和所言有何意見，告訴人當即請求檢察官再行命被告現場模擬
    行車路線，以證其所供不虛及許明和之證述不實，而檢察官勘驗結果，認被告係
    行駛於外側車道而左轉同和路，已如前述，則證人許民和之證述核與事實不符，
    應不足取。再處理車禍警員林本興於製作之處理車禍肇事調查報告表及道路交通
    事故調查報告表（見警卷第八、九頁），雖記載Ｂ車（即被告車）未發現有肇事
    因素，惟經檢察官訊以：「依據你畫的現場圖所示，消防車在左轉前是行駛在新
    店路內側車道，是依據什麼繪製的﹖」答稱：「按照被告及證人許民和筆錄記載
    所認定繪製」等語（見偵查卷第二四頁），則其繪製現場圖，並未同時參酌被害
    人甲○○之供詞，顯失客觀，前開報告表即不能作為被告有利之證明，被告雖又
    陳稱當時被害人係在馬公市○○路之豐谷賓館上班，被害人欲趕在二點半上班，
    而由新店路到民福路之豐谷賓館，以左轉走民和路最近，如由新店路直行往水源
    路方向進入市區至豐谷賓館則較遠，被害人不可能捨近求遠，不左轉民和路而直
    行等語，雖經澎湖縣警察局馬公分局函復本院稱：由馬公市○○路至同和路口時
    ，若目的地為豐谷賓館，依一般人認知，較為便捷之路徑係新店路左轉同和路經
    海埔路至民福路至豐谷賓館等語，並與證人即豐谷賓館老闆陳瑞霖於本院審理時
    之證述情節相符，然查吾人欲赴某目的地，所走之路線，常因依個之習慣、心性
    之不同及路況變化而有異，而馬公市區○○○○路與遠路之差距亦僅數分鐘而已
    ，不能執左轉民和路較為便捷，即認定被害人當日不可能係直行而係欲左轉民和
    路；被告另又指稱消防車之前後輪胎寬均為０‧一八公尺，然依事故現場圖繪製
    之煞車痕寬度則僅為０‧一公尺，且散落物之位置竟會在煞車痕之後，此與一般
    煞車痕應在散落物之後發生之經驗法則及論理定則違背，從而事故現場圖繪製之
    煞車痕應非消防車之煞車痕云云；然被告駕駛之消防車在撞到被害人時，其並未
    察覺，已據其供承在卷，既未察覺，當未立即停車，其是在聽到撞擊聲後才停車
    ，方符實情，則在撞擊後始煞車，致有車體撞裂散落物掉落點在煞車痕之前之情
    形發生，並不違經驗及論理法則；又依現場照片所示地面煞車痕及消防車事故發
    生後之停車位置，該煞車痕係消防車所遺留，應無可疑，且被告於警員在現場繪
    圖及於警偵訊、原審審理時對該煞車痕，亦未有過爭執，今竟質疑非消防車之煞
    車痕，自無可取。綜上所述，本件車禍係因被告行駛於外側車道未依規定冒然左
    轉為肇事主因，至為明灼，被告所辯要係卸責避就之詞，不足採信。
二、按汽車在同向二車道道路行駛，欲左轉彎時，應在距交岔路口三十公尺前換入內
    側車道或左轉車道，道路交通安全規則第一百零二條第一項第五款定有明文。被
    告於右揭時地駕車本應注意上揭規定，且依當時情形，又無不能注意之情形，竟
    疏於注意上開規定，致肇事使被害人受傷，其有過失堪予認定。本件經檢察官送
    請臺灣省高屏澎湖區車輛行車事故鑑定委員會鑑定結果，雖因被告及被害人各執
    一詞，認該會無據證明被告之車行駛何車道，乃提供下列兩意見：(一)若蘇車（即
    被告車）行駛內車道，則陳機車（即被害人車）行駛內車道未注意車前狀況為肇
    事原因。(二)若蘇車行駛外車道，則蘇車未依規定左轉為肇事主因，陳車行駛內車
    道未注意車前狀況為肇事次因；經再送臺灣省車輛行車事故覆議鑑定委員會鑑定
    ，則同意前開第二點意見，原審再依被告之聲請送請財團法人成大研究發展基金
    會鑑定，該會認被告之消防車行駛於外側車道之可能性佔百分之七十至八十，反
    之消防車行駛內側車道之可能性則僅佔百分之二十至三十，有各該鑑定書、覆議
    意見書在卷可參（見偵查卷第十六、一一九頁、原審卷第六七頁）；本院亦認被
    告應係行駛於外側車道，上開覆議意見書及財團法人成大研究發展基金會之鑑定
    意見堪予採擇，被告委有過失，應無可疑，被害人因本件車禍受有如前揭之傷，
    亦有長庚紀念醫院出具之診斷證明書附卷可稽；被告之過失與被害人所受傷害之
    間，具有相當之因果關係，是本件事證已甚明確，被告犯行堪予認定，被告雖聲
    請再送第三單位鑑定肇事原因，然本院認事證已明，核無必要，併予明。
三、被告乙○○為從事駕駛業務之人，其於執行業務中肇事致被害人受有傷害，核被
    告所為，係犯刑法第二百八十四條第二項前段之業務過失傷害罪。又被告於肇事
    後，即託友人許民和報警處理，自首並接受裁判，業據證人許民和於警訊中供承
    在卷，應依刑法第六十二條前段之規定，減輕其刑。
四、原審因而適用刑法第二條第一項但書、第二百八十四條第二項前段、第六十二條
    前段、修正前第四十一條、罰金罰鍰提高標準條例第一條前段、第二條，審酌被
    告過失之程度非輕，告訴人所受傷勢甚為嚴重，及迄未與告訴人達成民事和解等
    一切情狀，科處被告有期徒刑肆月，又以被告行為後，刑法第四十一條業於九十
    年一月十日修正公布，同年月十二日生效，舊法規定「犯最重本刑三年以下有期
    徒刑以下之刑之罪，而受六個月以下有期徒刑或拘役之宣告，因身體、教育、職
    業、家庭之關係或其他正當事由，執行顯有困難者，得易科罰金」，修正後刑法
    第四十一條第一項規定「犯最重本刑五年以下有期徒刑以下刑之罪，而受六個月
    以下有期徒刑或拘役之宣告，因身體、教育、職業、家庭之關係或其他正當事由
    ，執行顯有困難者，得以一元以上三元以下折算一日。但確因不執行所宣告之刑
    ，難收矯正之效，或難以維持法秩序者，不在此限」，易科罰金之適用範圍擴大
    為最重本刑五年以下有期徒刑之罪，並明定併合處罰之數罪，如各罪均得易科罰
    金者，其應執行之刑逾六月時，亦得適用之，是被告行為後之法律已有變更，惟
    被告所犯係一年以下有期徒刑之罪，且科處六個月以下有期徒刑，被告犯罪時間
    雖在上開條文修正生效前，依刑法第二條第一項前段規定，行為後法律有變更者
    ，原則上適用裁判時之法律，惟經新舊法比較結果，新修正之條文第一項但書對
    於易科罰金之條件，附加「但確因不執行所宣告之刑，難收矯正之效，或難以維
    持法秩序者，不在此限」，較不利於行為人，故明依刑法第二條第一項但書規
    定，被告所宣告之刑，應依修正前之刑法第四十一條規定，諭知如易科罰金之折
    算標準。原審認事用法皆無不合，量刑亦稱允當，被告上訴否認犯罪，而指摘原
    判決不當，非有理由，應予駁回。
據上論結，應依刑事訴訟法第三百六十八條，判決如主文。
本案經檢察官董明正到庭執行職務。
中    華    民    國     九十一     年       二       月       八   日
                              臺灣高等法院高雄分院刑事第四庭
                                  審判長法官  蕭權閔
                                        法官  李嘉興
                                        法官  陳吉雄
右正本證明與原本無異。
不得上訴。
                       書記官  沈有進
中    華    民    國     九十一     年       二       月    十八    日
附錄：本判決論罪科刑法條：
刑法第二百八十四條第二項前段
從事業務之人，因業務之過失傷害人者，處一年以下有期徒刑、拘役或一千元以下罰
金。
                                                                  Ｊ
